【裁判字號】    99,選訴,38
【裁判日期】    990415
【裁判案由】    公職人員選舉罷免法
【裁判全文】
臺灣嘉義地方法院刑事裁定              99年度選訴字第38號
公  訴  人  臺灣嘉義地方法院檢察署檢察官
被      告  林承勳
選任辯護人  蔡碧仲律師
            劉炯意律師
            陳佳瑤律師
上列被告因違反公職人員選舉罷免法案件，經檢察官提起公訴（
九十九年度選偵字第一四○號、九十九年度選偵緝字第一號），
本院裁定如下：
    主  文
一、准林承勳提出新臺幣參佰萬元保證金後停止羈押。
二、林承勳自停止羈押起，禁止出境、出海。
三、林承勳自停止羈押起，不得對本院九十九年度選訴字第三八
    號違反公職人員選舉罷免法案件之證人、辦理該案偵查之公
    務員，及其等配偶、直系血親、三親等內之旁系血親、二親
    等內之姻親、家長、家屬之身體或財產實施危害或恐嚇之行
    為。
四、林承勳自停止羈押起，未經本院許可，不得從事與治療目的
    顯然無關之活動。
五、林承勳自停止羈押起，不得以主持議會、議會開議等事由規
    避本院審理程序之進行。
    理  由
一、按被告經法官訊問後，雖有第一百零一條第一項或第一百零
    一條之一第一項各款所定情形之一而無羈押之必要者，得逕
    命具保、責付或限制住居；其有第一百十四條各款所定情形
    之一者，非有不能具保、責付或限制住居之情形，不得羈押
    ，刑事訴訟法第一百零一條之二定有明文。又同法第一百十
    四條第三款規定，羈押之被告，現罹疾病，非保外治療顯難
    痊癒者，如經具保聲請停止羈押，不得駁回。
二、查被告林承勳前經本院受命法官訊問後，因違犯公職人員選
    舉罷免法第一百條第一項嫌疑重大，且有事實足認為有逃亡
    及勾串之虞，本院受命法官命自民國九十九年四月九日起羈
    押，羈押後本院復以被告罹患疾病，准予戒護就醫在案。本
    院於九十九年四月十三日接獲臺灣嘉義看守所九十九年四月
    十三日嘉所衛字第○九九○○○一四二九號函，該函檢附嘉
    義榮民醫院、長庚紀念醫院嘉義分院診斷證明書，告以被告
    於偵查中在嘉義榮民醫院、審理時在長庚紀念醫院嘉義分院
    戒護就醫期間，反胃嘔吐，僅能飲用少許開水及藥物，持續
    給予點滴靜脈注射；嗣注射部位血管發炎，停止注射，惟仍
    有吞嚥困難、嘔吐、反胃情形致無法進食；後主訴「頭暈、
    呼吸不順、心悸不適」情形，接受輸液療並給予氧氣輔助呼
    吸，將會耳鼻喉科查明原因等情。本院即於十五日上午親赴
    長庚紀念醫院嘉義分院訪視被告，調閱被告住院期間之戒護
    日誌、護理紀錄，並訊問證人即該醫院主治醫師陳寶印、耳
    鼻喉科醫師林晏君、嘉義看守所護理師鄭麗薇，再參考各該
    醫療院所開立之診斷證明書，認被告罹患疾病，確已臻至非
    保外治療顯難痊癒之地步，斟酌被告之病情持續情況、涉案
    情節重大、個人資力等，准予被告提出新臺幣（下同）三百
    萬保證金後，停止羈押，其理由如下：
  (一)、被告前於偵查中為本院裁定羈押在案，在臺灣嘉義看守所
      羈押初期曾正常飲食，惟自九十九年三月二十七日嘔吐後
      持續進食困難，一嘗試進食即反胃嘔吐，業據證人鄭麗薇
      證述屬實。自同年四月九日至長庚紀念醫院嘉義分院戒護
      就醫後，嘗試進食隨即嘔吐，期間仍有服用醫師所開立藥
      物，亦為證人陳寶印證述無訛。酌以被告自始並未抗拒飲
      食及就醫，仍然嘗試進食，惟因身體本能反應而無法進食
      ，當可排除藉故自戕以圖保外就醫之可能。
  (二)、被告於偵查及審理時曾分別至嘉義榮民醫院、長庚紀念醫
      院嘉義分院戒護就醫，各該醫院就被告持續無法進食之情
      況進行多項檢查、會診、治療，仍無法確定被告病症，僅
      能以點滴注射方式補充營養，嗣因存有血管發炎現象，間
      或停止點滴注射治療，則有臺灣嘉義看守所前開函文、各
      該醫院所出具之診斷證明書在卷可參。又被告戒護就醫期
      間，曾有突然抽搐發抖，收縮壓達到一百八十二毫米汞柱
      、舒張壓則為一百十三毫米汞柱，心跳為每分鐘一百二十
      一下之情形，且非偶發單一；又自四月十三日起即鼻孔接
      管以氧氣輔助呼吸；體重持續減輕；夜間曾經突然抽筋等
      事實，業據本院閱覽護理紀錄並記明勘驗筆錄。被告無法
      進食之狀況依然持續當中，僅能接受點滴治療，間或停止
      ，無明顯改善跡象，甚至有惡化可能，應可認定。
  (三)、被告目前持續無法進食之中，身體狀況並無改善，而醫院
      仍無法查明被告病症，已如前述。主治醫師為查明被告無
      法進食之原因，經與耳鼻喉科醫師會診，耳鼻喉科醫師建
      議實施頭及頸部電腦斷層掃描，惟主治醫師慮及被告無法
      進食業已持續相當時間之身體狀況，建議暫緩實施等情，
      亦為證人陳寶印、林晏君證述實在。被告身體狀況既然達
      無法接受進一步精密檢查以確定病灶之地步，繼續維持現
      狀，即予羈押並戒護就醫，仍然無法使被告病情獲得痊癒
      。本院衡量被告自行選擇妥適醫療之權利及本件審判程序
      順利進行之必要，認為在此狀況下，強令被告戒護就醫，
      繼續維持無明顯改善之醫療環境，有可能造成被告身體健
      康每況愈下，反而無法順利參與接踵而至之對質詰問、證
      據調查、辯論等諸多訴訟程序，因此准予被告提出相當金
      額之保證金後停止羈押。而被告犯嫌重大且有事實足認為
      有逃亡及勾串之虞，業經本院認定屬實，被告身為嘉義市
      議會議長，應當具有相當之資力，非提出一定金額之保證
      金，無從確保其日後到案，爰裁定准許被告於提出三百萬
      元金額保證金後停止羈押。
三、被告係因「現罹疾病，非保外治療顯難痊癒」之事由停止羈
    ，惟其犯嫌重大且有事實足認為有逃亡及勾串之虞等事情，
    依然存在，不因保外治療而消滅，爰裁定被告於停止羈押後
    禁止出境、出海，防止被告潛逃出境規避審判。
四、又法院許可停止羈押時，得命被告應遵守下列事項：二、不
    得對被害人、證人、鑑定人、辦理本案偵查、審判之公務員
    或其配偶、直系血親、三親等內之旁系血親、二親等內之姻
    親、家長、家屬之身體或財產實施危害或恐嚇之行為；三、
    因第一百十四條第三款之情形停止羈押者，除維持日常生活
    及職業所必需者外，未經法院或檢察官許可，不得從事與治
    療目的顯然無關之活動；四、其他經法院認為適當之事項，
    刑事訴訟法第一百十六條之二第二款、第三款、第四款均有
    規定。酌以：(一)、被告現為嘉義市議會議長，擁有豐富之政
    治資源及人脈關係，為免被告因為預期不利審判之結果，於
    停止羈押後干擾證人及報復執法公務員，特命被告遵守主文
    第三項所示事項；(二)、被告係因刑事訴訟法第一百十四條第
    三款「現罹疾病，非保外治療顯難痊癒」之情形停止羈押，
    倘被告在停止羈押之後卻能夠從事與治療目的無關之活動，
    顯然並無罹患疾病而不能羈押之情事，特命被告遵守主文第
    四項所示事項；(三)、本院係基於保護被告身體健康與審判程
    序順利進行而准予被告具保後停止羈押，被告在停止羈押後
    倘得藉主持議會及議會開議規避審判，停止羈押原因顯不存
    在，反而凸顯再執行羈押以確保審判順利進行之必要，爰命
    被告遵守主文第五項所示事項。
五、末刑事訴訟法第一百十七條第一項第四款規定，被告停止羈
    押後，有違背法院依第一百十六條之二所定應遵守之事項，
    法院得命再執行羈押。此處之再執行羈押，依同法第一百零
    三條第一項，係依審判長或受命法官之指揮，由司法警察將
    被告解送指定之看守所，非以拘提或逮捕作為執行之前提條
    件，地方制度法第五十一條於此自無適用之餘地，附此敘明
    。
據上論結，依刑事訴訟法第一百零一條之二、第一百十六條之二
、第一百二十一條第一項，裁定如主文。
中    華    民    國    99    年    4     月    15    日
              刑事第一庭  審判長法  官  許進國
                                法  官  張志偉
                                法  官  張道周
上列正本證明與原本無異。
如不服本裁定，應於裁定送達後5日內向本院提出抗告狀（應附
繕本）。
中    華    民    國    99    年    4     月    15    日
                                書記官  張菀純

司法院資訊處製作；財團法人民間司法改革基金會備份。
